臺灣高等法院刑事裁定
111年度抗字第284號
抗  告  人
即 受 刑人  陳富進




上列抗告人因聲請定其應執行刑案件，不服臺灣宜蘭地方法院中
華民國110年12月30日所為之裁定（110年度聲字第737號），提
起抗告，本院裁定如下：
    主  文
原裁定撤銷。
陳富進犯如附表所示各罪所處之刑，應執行有期徒刑肆年陸月。
    理  由
一、原裁定意旨略以：抗告人即受刑人陳富進因犯竊盜等案件，
    先後經法院判處如附表所示之刑，分別確定在案。檢察官聲
    請定其應執行之刑，審核認聲請為正當，並審酌本件內部性
    及外部性界限，受刑人所犯各罪之類型、態樣、侵害法益、
    情節及行為次數，兼衡刑罰經濟與公平、比例原則，對於受
    刑人所犯數罪為整體非難評價等總體情狀綜合判斷，依刑事
    訴訟法第477條第1項，刑法第53條、第51條第5 款規定，定
    其應執行有期徒刑五年十月等語。
二、抗告意旨略以：受刑人所犯皆係施用毒品及竊盜等罪，其中
    施用毒品犯行屬於自戕行為，對社會法益之侵害甚微，受刑
    人之犯罪心態與一般犯罪者不同，並有相當之成癮性及心理
    依賴；又受刑人所犯數罪，經檢察官先後起訴，經法院分別
    審判後判決定應執行刑，此於受刑人之權利難謂無影響，懇
    請法院就受刑人之整體犯罪態樣、犯罪時間、受刑人之家庭
    背景、成員、年紀及執行後重返社會等情，妥適酌定執行刑
    ，以符合罪刑相當、平等原則之要求等語。
三、按數罪併罰有二裁判以上宣告多數有期徒刑者，依刑法第53
    條、第51條第5款之規定「於各刑中之最長期以上，各刑合
    併之刑期以下，定其刑期。但不得逾三十年。」係採「限制
    加重原則」規範執行刑之法定範圍，為其定刑之外部界限。
    乃因一律將宣告刑累計執行，刑責恐將偏重而過苛，不符現
    代刑事政策及刑罰之社會功能，而有必要透過定應執行刑程
    序，授權法官對被告本身及所犯各罪為總檢視，進行充分而
    不過度之評價，以妥適調整之。又刑法第57條之規定，係針
    對個別犯罪之科刑裁量，明定刑罰原則以及尤應審酌之各款
    事項，以為科刑輕重之標準；至數罪併罰定應執行刑之裁量
    標準，法無明文，然其裁量仍應兼衡罪責相當及特別預防之
    刑罰目的，具體審酌整體犯罪過程之各罪關係（例如各行為
    彼此間之關聯性《數罪間時間、空間、法益之密接程度及異
    同性》、所侵害法益之專屬性或同一性、數罪對法益侵害之
    加重效應等）及罪數所反應行為人人格及犯罪傾向、對被告
    施以矯正之必要性等，以符罪責相當之要求等情狀綜合判斷
    ，為妥適之裁量，俾符合比例原則、公平原則及實質平等原
    則，並於裁判內說明其裁量之理由，否則即有裁判不備理由
    之違法（最高法院109年度台抗字第2068號裁定意旨參照）
    。
四、經查：
(一)受刑人所犯如附表所示各罪（聲請書「受刑人陳富進定應執
    行刑案件一覽表 」編號1、9之最後事實審案號及編號7至9
    、12至13之偵查機關年度案號，均有誤載，應予更正如本件
    附表所示），先後經原審法院判處如附表所示之刑，均經分
    別確定，有各該判決書及本院被告前案紀錄表等件在卷可憑
    。又受刑人所犯如附表所示各罪，其中有得易科罰金之罪（
    附表編號3至6、11）與不得易科罰金之罪（附表編號1、2、
    7至10、12、13），固合於刑法第50條第1項但書之規定，惟
    受刑人已聲請定其應執行刑，此有刑事聲請狀在卷足佐（見
    原審卷第5至7頁），得依刑法第50條第2項規定定其應執行
    刑，檢察官聲請定其應執行刑，於法相符。從而原審認本件
    聲請為正當，於各該刑期總和之限制下，定其應執行之刑為
    有期徒刑五年十月，並未逾越刑法第51條第5項所定之外部
    界限，固非無見。
(二)惟查，受刑人所犯如附表所示各罪，其中編號4、6至7、11
    均係施用第二級毒品；編號8至9均係施用第一級毒品、第二
    級毒品；編號1、2分別係侵入住宅竊取財物、攜帶兇器毀壞
    門扇侵入住宅竊取財物；編號3竊取機車置物箱內財物未遂
    ；編號5竊取機車置物箱內財物；編號10結夥三人踰越窗戶
    侵入住宅竊取財物；編號12踰越窗戶侵入住宅竊取財物；編
    號13侵入住宅竊取財物，可見受刑人所犯如附表編號各罪犯
    罪情節非重，各次犯罪時間接近（108年6月9日至同年10月3
    日），且除附表編號1、2、7至10、12、13外，均係判處六
    月以下得易科罰金之有期徒刑，其中所犯施用毒品則屬侵害
    國家、社會法益之犯罪，法益具有同一性，其非難性較低；
    另所犯竊盜各罪，侵害法益之同質性甚高、法益侵害之加重
    效應應予遞減。原裁定未具體剖析、詳細審酌各罪間整體犯
    罪關係等情，亦未說明究竟如何具體審酌，而為上開執行刑
    酌定之理由，遽定應執行有期徒刑五年十月，依照前述說明
    ，其所為刑罰裁量職權之行使，尚非允當。
五、綜上所述，原裁定既有上開不當，受刑人提起本件抗告指摘
    原裁定不當，為有理由，即應由本院予以撤銷。又本件定應
    執行刑所憑之基礎事實已明，縱令發回原審法院，原審法院
    亦應以前揭原則妥為考量而定應執行之刑，為免徒增司法資
    源之浪費，即有由本院自為裁定之必要。本院審酌前述受刑
    人所犯各罪之犯罪類型、動機、情節、犯罪時間密接及行為
    次數等情狀後整體評價其應受矯治之程度，並兼衡責罰相當
    與刑罰經濟之原則，暨受刑人陳稱請求法院就其整體犯罪態
    樣、時間、家庭背景、年紀、重返社會化，妥適酌定執行刑
    等語（見本院卷第19頁之刑事抗告狀），定其應執行之刑如
    主文第2項所示。　　　　
據上論斷，依刑事訴訟法第413條、第477條第1項，刑法第53條
、第51條第5款，裁定如主文。
中　　華　　民　　國　　111 　 年　　2　　月　　23　　日
                  刑事第二庭    審判長法　官  遲中慧 
                                      法　官  李世華
                                      法　官  楊志雄
以上正本證明與原本無異。
如不服本裁定，應於收受送達後五日內向本院提出再抗告狀。
                                      書記官  林昱廷
中　　華　　民　　國　　111 　年　　2 　　月　　23　　日